【裁判字號】    98,訴,2222
【裁判日期】    990226
【裁判案由】    偽證
【裁判全文】
臺灣臺北地方法院刑事判決              98年度訴字第2222號
公  訴  人  臺灣臺北地方法院檢察署檢察官
被      告  甲○○○
選任辯護人  賴振宗律師
    主  文
上列被告因偽證案件，經檢察官提起公訴（98年度偵字第23547
號），被告於本院準備程序進行中，就被訴事實為有罪之陳述，
經本院告知簡式審判程序意旨，並聽取公訴人、被告及選任辯護
人之意見後，本院合議庭裁定由受命法官獨任依簡式審判程序審
理，並判決如下：
    主  文
甲○○○證人，於執行審判職務之公署審判時，於案情有重要關
係之事項，供前具結，而為虛偽陳述，處有期徒刑月。緩刑貳
年，並於本案判決確定後緩刑期間內，向公庫支付新臺幣萬元
。
    事  實
一、甲○○○於民國96年7月27日17時10分許，騎乘車牌號碼為
    GJY-910號機車，沿臺北市○○路526巷由東往西方向行駛，
    迨行至明水路526巷與敬業三路161巷口時，明知駕駛人行經
    無號誌之交岔路口時，應注意減速慢行，而當時並無不能注
    意之情事，竟疏未注意其左前方適有莊智鴻騎乘車牌號碼為
    BQH-083號機車，亦沿該處無名巷由南往北方向通過前開路
    口，仍貿然往前通過該路口；而莊智鴻明知駕駛人應注意左
    方車須禮讓右方來車先行，當時亦無不能注意之情事，竟疏
    未注意甲○○○自其右前方進入路口，仍貿然往前直行，肇
    致兩車發生撞擊，甲○○○並因此受有左鎖骨骨折、左脛骨
    平臺骨折等傷害，莊智鴻則受有右肘擦傷、下背挫傷等傷害
    。嗣二人均提出過失傷害之告訴，分別經臺灣臺北地方法院
    檢察署檢察官偵查後提起公訴，並由本院以97年度交易字第
    619號為審理。而甲○○○於98年1月5日本院審理97年度交
    易字第619號被告莊智鴻過失傷害案件（下稱前案）時，就
    上揭與案情有重要關係之事項，經以證人身份供前具結後，
    故意虛偽證稱：「當時我騎在一條不知道路名的路上要去明
    水路，莊智鴻就往左邊撞過來。（後改稱：我當時騎在敬業
    三路162巷直走要往明水路的方向），走到第二個巷口我就
    停下來先看右邊再看左邊，莊智鴻是從我的左邊騎過來，他
    就從我後輪撞下去啊！」、「我的前輪已經快要碰到對面的
    斑馬線了」、「（檢察官問：為什麼妳確定刮痕是莊智鴻的
    ？）因為我有看到他的機車停在轉角欄杆旁，我的機車是計
    程車司機幫我牽起來的」、「（檢察官問：你的意思是說現
    場照片所示的機車位置並不是原來的情況？）對，後來我上
    救護車後，案發現場沒人了，然後機車就被人家挪成這樣子
    」、「（檢察官問：你覺得現場機車被移動過是不是很重要
    的事情？）因為那沒有煞車痕，那條滑行線是莊智鴻的，是
    很重要的事情」、「（檢察官問：你在路口有先停下來這件
    事情你覺得是不是也很重要？）對，很重要，遠遠的我就有
    在看」等不實陳述（見審判筆錄第2、4、7、8頁），足生損
    害於國家刑罰權之正確行使。嗣因前案承審法官發覺甲○○
    ○之前揭證述，均與前案其他證人黃冠錦、被告莊智鴻等就
    上開事項之證述大相逕庭，並與道路交通事故現場圖不符，
    而查悉上情，故而不採信其證詞，仍認莊智鴻、甲○○○均
    犯過失傷害罪，為有罪之判決，嗣莊智鴻、甲○○○均不服
    提出上訴，經臺灣高等法院於98年6月16日以98年度上易字
    第97號判決甲○○○有罪，拘役20日，得易科罰金，並為緩
    刑宣告而確定。
二、案經本院告發由臺灣臺北地方法院檢察署檢察官偵查起訴。
    理  由
一、本件被告甲○○○所犯係死刑、無期徒刑、最輕本刑為3年
    以上有期徒刑以外之罪，其於準備程序中就被訴事實為有罪
    之陳述，經本院告知簡式審判程序之旨，並聽取公訴人、被
    告及選任辯護人之意見後，認無不得或不宜改依簡式審判程
    序進行之情事，爰依刑事訴訟法第273條之1第1項規定，裁
    定改依簡式審判程序審理，合先敘明。
二、前揭犯罪事實，業據被告甲○○○於本院審理時坦承不諱（
    見本院卷99年2月6日之準備程序筆錄），核與本院97年度交
    易字第619號98年1月5日之審判筆錄相符，並有被告以證人
    身分具結之結文1紙在卷可按。又被告未減速慢行，致進入
    路口後與莊智鴻所騎乘之機車相互撞擊，被告之機車並於倒
    地後滑行之事實，亦據被告於本院97年度交易字第619號97
    年12月8日之準備程序筆錄供承不諱，並有證人黃冠錦於前
    案之證詞、前案被告莊智鴻之供述、道路交通事故現場圖、
    現場暨車損照片共24張、臺北市車輛行車事故鑑定委員會鑑
    定意見書、本院97年度交易字第619號判決、臺灣高等法院
    98年度上易字第97號判決等附卷可稽，足徵被告前開出於任
    意性之自白與事實相符，堪以採信。本案事證明確，被告犯
    行堪以認定，應依法論科。
三、按刑法上之偽證罪，為形式犯，不以結果之發生為要件，證
    人於供前或供後具結而就案情有重要關係事項，故為虛偽陳
    述，其犯罪即成立，而該罪所謂於案情有重要關係之事項，
    則指該事項之有無，足以影響於裁判之結果者而言，至於其
    虛偽陳述，法院已否採為裁判或檢察官據為處分之基礎，或
    有無採為基礎之可能，皆於偽證罪之成立無影響，最高法院
    71年臺上字第8127號、84年臺上字第3949號分別著有判例意
    旨可資參照。核被告所為，係犯刑法第168條證人於執行審
    判職務之公署審判時，於案情有重要關係之事項，供前具結
    而為虛偽陳述之偽證罪。爰審酌被告並無前科，素行尚佳，
    此有臺灣高等法院被告前案紀錄表1份在卷可考，而被告因
    一時失慮，為脫免其個人過失傷害罪責，而為上開犯行，妨
    害證據之真實，危害國家司法權之行使，所為實非可取，惟
    念及犯後知所悔悟於本院坦認犯行，並當庭表示悔悟之意，
    態度良好，暨其品行、智識程度、生活狀況、所造成之損害
    程度等一切情狀，量處如主文所示之刑。
四、末查，被告未曾受有期徒刑以上刑之宣告，此有臺灣高等法
    院被告前案紀錄表1份在卷可稽，其因一時失慮，偶罹刑典
    ，犯後已坦承犯行，深具悔意，應認被告經此偵審程序及刑
    之宣告後，當知所警惕，本院因認前開對其所宣告之刑以暫
    不執行為適當，爰依刑法第74條第1項第1款之規定，宣告緩
    刑2年，另考量被告原為過失傷害案件之被害人，因一時情
    急，為圖免其個人罪責，即於本院前案審理作證時就案情有
    重要關係之事項為虛偽之證言，顯見其法治觀念有所偏差，
    為促使其日後得以知曉尊重法治之觀念，本院認尚有賦予被
    告一定負擔之必要，併諭知被告於本案判決確定後緩刑期間
    內應向公庫支付新臺幣（下同）30,000元，以勵自新兼收惕
    儆之效。
據上論斷，應依刑事訴訟法第273條之1第1項、第284條之1、第
299 條第1項前段，刑法第168條，第74條第1項第1款、第2項第4
款、第3項，判決如主文。
中    華    民    國    99    年    2     月    26    日
                  刑事第十七庭  法  官  楊雅清
上正本證明與原本無異。
如不服本判決應於收受送達後10日內向本院提出上訴書狀，並應
敘述具體理由；其未敘述上訴理由者，應於上訴期間屆滿後20日
內向本院補提理由書（均須按他造當事人之人數附繕）「切勿逕
送上級法院」。
                                書記官  吳俊龍
中    華    民    國    99    年    2     月    26    日
附錄本案論罪科刑法條全文：
中華民國刑法第168條
（偽證罪）
於執行審判職務之公署審判時或於檢察官偵查時，證人、鑑定人
、通譯於案情有重要關係之事項，供前或供後具結，而為虛偽陳
述者，處 7 年以下有期徒刑。

司法院資訊處製作；財團法人民間司法改革基金會備份。
